臺灣臺東地方法院刑事判決
110年度交易字第33號
公  訴  人  臺灣臺東地方檢察署檢察官
被      告  趙常捷



上列被告因過失傷害案件，經檢察官提起公訴（110年度偵字第4
3號），本院判決如下：
    主  文
趙常捷犯過失傷害罪，處拘役貳拾日，如易科罰金，以新臺幣壹
仟元折算壹日。
    事  實
一、趙常捷於民國109年6月28日19時43分許，騎乘車牌號碼000-00
    00號普通重型機車，沿臺東縣臺東市正氣北路內側快車道由
    北往南方向行駛，行至正氣北路與仁義北路交岔路口時，本應
    注意車前狀況及兩車並行之間隔，並隨時採取必要之安全措
    施，且依當時天候陰、夜間有照明、柏油路面乾燥無缺陷、
    無障礙物、視距良好，又無不能注意之特別情事，竟疏未注意
    車前狀況，採取必要之安全措施，即貿然直行，適黃玉華騎
    乘車牌號碼000-0000號普通重型機車，沿同向慢車道行駛於
    臺東市正氣北路，欲左轉仁義北路時，亦本應注意從慢車道
    變換車道時，應讓直行車先行，並注意安全距離，且轉彎車
    應讓直行車先行，而依當時並無不能注意之特別情事，亦疏
    未注意及此，貿然由慢車道變換至快車道並左轉，雙方因而
    發生碰撞，致黃玉華受有頭部外傷併前額擦傷及瘀傷之傷害
    。趙常捷於肇事後，犯罪未被發覺前，留在現場等候，並主
    動向前往現場處理之警員承認肇事，自首而願接受裁判。
二、案經黃玉華訴由臺東縣警察局臺東分局報告臺灣臺東地方檢
    察署檢察官偵查起訴。
    理  由
壹、證據能力部分
一、被告以外之人於審判外之陳述，雖不符前四條之規定，而經
    當事人於審判程序同意作為證據，法院審酌該言詞陳述或書
    面陳述作成時之情況，認為適當者，亦得為證據；又當事人
    、代理人或辯護人於法院調查證據時，知有第159 條第1 項
    不得為證據之情形，而未於言詞辯論終結前聲明異議者，視
    為有前項之同意，刑事訴訟法第159 條之5 第1 項、第2 項
    分別定有明文。本案以下所引用被告以外之人於審判外之言
    詞或書面陳述，雖屬傳聞證據，惟檢察官及被告均未爭執證
    據能力（見本院110年度交易字第33號卷【下稱本院卷】第6
    9、102至104頁），本院審酌上開證據作成時亦無不適當之
    情形，認均具有證據能力。
二、另其他非供述證據部分，本院於審判期日，依各該證據不同
    之性質，以提示或告以要旨等法定調查方法逐一調查，並使
    當事人表示意見，本院亦查無法定證據取得禁止或證據使用
    禁止之情形，故認所引用各項證據資料，均具證據之適格。
貳、實體部分：
一、認定犯罪事實之理由暨所憑證據
　㈠上開犯罪事實，業據被告於本院審理期日，坦承有於上開時
    間、地點與告訴人黃玉華發生車禍，致告訴人因而受有頭部
    外傷併前額擦傷及瘀傷之傷害等節，然辯稱：伊當下已採取
    所有的方法，包括按喇叭、煞車及閃避，以減少傷害，所以
    伊沒有過失云云（見本院卷第104頁）。
　㈡本院茲判斷如下：
　　⒈被告於109年6月28日19時43分許，騎乘車牌號碼000-0000號
      普通重型機車，沿臺東縣臺東市正氣北路內側快車道由北
      往南方向行駛，行至正氣北路與仁義北路交岔路口時，適黃
      玉華騎乘車牌號碼000-0000號普通重型機車，沿同向慢車
      道行駛於臺東市正氣北路，欲左轉仁義北路時，本應注意
      從慢車道變換車道時，應讓直行車先行，並注意安全距離
      ，且轉彎車應讓直行車先行，而依當時並無不能注意之特
      別情事竟疏未注意，貿然由慢車道變換至快車道並左轉，
      雙方因而發生碰撞，致告訴人受有頭部外傷併前額擦傷及
      瘀傷之傷害等情，業經被告於坦承在案（本院卷第69至70
      、104頁），核與證人即告訴人黃玉華於警詢及偵訊時證
      述之情節相符（見臺東縣警察局臺東分局信警偵字第1090
      034511號卷【下稱警卷】第3至4頁，臺灣臺東地方檢察署
      110年度偵字第43號卷【下稱偵卷】第15至17頁），並有
      東基醫療財團法人臺東基督教醫院診斷證明1紙、道路交通
      事故現場圖、道路交通事故調查表㈠、㈡各1份、證號查詢機
      車駕駛人查詢資料、車號查詢機車車籍查詢資料各2份、
      現場照片22張、交通部公路總局臺北區監理所110年3月22日北
      監花東鑑字第1100027075號函及臺東縣警察局臺東分局交
      通分隊道路交通事故肇事人自首情形紀錄表（見警卷第5至1
      3、19、22至26頁，偵卷第25至28頁），在卷可稽，足認
      被告前揭任意性自白與事實相符，應可採信。
　　⒉按本規則用詞，定義如下：一、汽車：指在道路上不依軌
      道或電力架線而以原動機行駛之車輛（包括機車）。又汽
      車行駛時，駕駛人應注意車前狀況及兩車並行之間隔，並
      隨時採取必要之安全措施，不得在道路上蛇行，或以其他
      危險方式駕車。道路交通安全規則第2條第1項第1款、第9
      4條第3項定有明文。經查：
　　　⑴被告趙常捷於109年6月28日19時43分許，騎乘車牌號碼000
        -0000號普通重型機車，沿臺東縣臺東市正氣北路內側
        快車道由北往南方向行駛，行至正氣北路與仁義北路交岔
        路口時，本應注意車前狀況及兩車並行之間隔，並隨時
        採取必要之安全措施，且被告領有駕照，有證號查詢機
        車駕駛人查詢資料（見警卷第23頁）在卷可佐，對於上
        開規定所揭示之注意義務，當知之甚詳；又依前引道路
        交通事故調查表㈠所載，本案交通事故發生當時天候陰
        、夜間有照明、柏油路面、路面乾燥、無缺陷、無障礙
        物、視距良好等，並無不能注意之情事，竟疏未注意，
        而為上開駕駛行為，致生本件車禍，告訴人因而受有如
        事實欄一所載之傷勢，被告有過失甚明，且告訴人所受
        傷害與被告之過失行為間具有相當因果關係無疑。
　　　⑵至於被告雖辯稱：伊當下已採取所有的方法，包括按喇
        叭、煞車及閃避，以減少傷害，所以伊沒有過失云云。
        惟查：
　　　　①道路交通安全規則第94條第3項所規定，汽車行駛時，
          駕駛人應注意車前狀況及兩車並行之間隔，並隨時採
          取必要之安全措施，係課與駕駛人應注意車前狀況及
          兩車併行之間隔，並依前開狀況，隨時採取足以避免
          事故發生之必要安全措施，而非僅有採取未能達到避
          免事故發生程度之按喇叭、煞車、閃避等安全措施，
          即謂已善盡其注意義務。
　　　　②本件被告於警詢時自陳：我肇事前車速約40至50公里
          ，至事故地點時，我行駛時有看到對方在我同向右前
          方（慢車道上），當我靠近時打了左方向燈就直接左
          轉，我發現對方直接左轉就有按喇叭警示對方，但對
          方沒有明顯閃避動作而直接停下來，我就立刻重煞向
          左閃避，但還是與對方發生事故等語（見警卷第1頁
          背面至第2頁）；於偵訊時供稱：我當時在橋上直行
          ，下橋快到路口，我在快車道看到對方打了方向燈，
          就立刻向左切，我提前發現所以有緊急煞車並按喇叭
          ，對方還是擦撞我機車右側排氣管外蓋的地方，我當
          下有確認我有遵守在速限上等語（見偵卷第13頁）；
          於本院準備程序時陳稱：我當時時速約50公里，是對
          方侵入我車道，我當時採取按喇叭並重煞，但距離已
          經不足以讓我煞停等語（見本院卷第67頁）。是以，
          被告自陳案發時時速約40至50公里，且於行駛時已知
          悉告訴人在其同向右前方之慢車道上行駛等節，應堪
          認定。又被告辯稱有按喇叭警示對方乙情，依事實有
          疑惟利被告原則，應認被告確有按喇叭警示之作為。
　　　　③至於被告雖辯稱：有按喇叭警示對方，但對方沒有明
          顯閃避動作而直接停下來，我就立刻重煞向左閃避、
          我在快車道看到對方打了方向燈，就立刻向左切等語
          。然查：
　　　　本院勘驗本案案發當時監視器錄影畫面，勘驗結果如
          下（見本院卷第101至102頁）：
  　　　　00：00：00  黃玉華騎乘機車沿慢車道行駛至交岔路
　　　　　　　        口
　　　　　00：00：01  黃玉華於通過斑馬線時行進方向逐漸左
　　　　　　　        偏移。趙常捷騎乘機車自後方沿快車道
                      直行行駛至路口，自黃玉華左側通過時
                      持續直行，黃玉華騎車之機車略向右閃
                      避仍閃避不及，左側車身與趙常捷騎乘
                      之機車發生擦撞。發生擦撞後，趙常捷
                      騎乘之機車仍持行前進。
　　　　　00：00：02-   
　　　　　00：00：03　黃玉華騎乘之機車車身左右搖晃後，車
       　　　　　　　 輛向左側傾倒，黃玉華重心不穩從機車
                      上摔落，人車倒地。趙常捷騎乘之機車
                      仍持續直行前進通過路口。
 　　　　 00：00：09  趙常捷騎乘之機車停止於前方快車道。
　　　　依勘驗結果所示，告訴人行駛至交叉路口時，係以逐
          漸向左偏移之方式前進左轉，而非突然間快速侵入快
          車道進行左轉。被告係自告訴人左後方沿快車道直行
          至路口，並於影片時間00：00：01自左側通過時持續
          直行，且於被告經過告訴人左側之際，係告訴人駕駛
          之機車略向右閃避，被告駕駛之機車則係向前持續執
          行，未有明顯向左閃避之情形，且直至00：00：09始
          停止於前方快車道，於車禍發生時，亦未見車速有顯
          然驟降之情形。是以，被告辯稱已採取立刻重煞、向
          左閃避之安全措施等節，尚難採信。
　　　　準此，被告於事故發生前，既已知悉告訴人在其同向
          右前方之慢車道上行駛，應可注意告訴人行駛至交叉
          路口時，已打方向燈，並以逐漸向左偏移之方式前進
          ，被告自應立即減速慢行，並隨時採取必要之安全措
          施，即可避免本件車禍之發生，依當時天候陰、夜間
          有照明、柏油路面乾燥無缺陷、無障礙物、視距良好，
          又無不能注意之特別情事，被告卻僅採取鳴按喇叭之
          方式警示告訴人，而採取足以未確實採取避免事故發
          生之必要減速或閃避之安全措施，而造成本件車禍之
          發生，足認被告就本件車禍確有過失，其前開辯詞，
          難認可採。
　　　⑶此外，被告駕駛普通重型機車行經行車管制號誌交岔路
        口，未充分注意並妥採適當安全措施，為肇事次因。告
        訴人駕駛普通重型機車，行經行車管制號誌交岔路口，
        由慢車道變換車道左轉時，未充分注意左後方快車道來
        車安全距離，未讓直行車先行，為肇事主因，交通部公
        路總局臺北區監理所花東區車輛行車事故鑑定會鑑定意
        見書（見偵卷第27至28頁）亦同此認定。
　　　⑷從而，被告之過失行為與告訴人所受之傷害結果間，具
        有相當因果關係，應負過失傷害之刑責，應堪認定。
  ㈢綜上所述，本件事證明確，被告事實欄一所載之犯行，洵堪
    認定，應予依法論科。
二、論罪科刑之法律適用　　
  ㈠核被告所為，係犯刑法第284條第1 項前段之過失傷害罪。
　㈡刑之減輕
    被告肇事後，報案人或勤指中心未報明肇事人姓名，處理人
    員前往現場處理時在場，並當場承認為肇事人員等情，有臺
    東縣警察局臺東分局交通分隊道路交通事故肇事人自首情形
    紀錄表1紙（見警卷第19頁）在卷可稽，嗣並接受裁判，符
    合自首之規定，爰依刑法第62條前段之規定減輕其刑。　
  ㈢科刑
　　爰以行為人之責任為基礎，審酌被告駕駛普通重型機車行經
    行車管制號誌交岔路口，本應充分注意並妥採適當安全措施
    ，竟疏於注意，致生本件車禍，造成告訴人受有如事實欄所
    載之傷害，且未與告訴人達成和解，實屬不該；且被告事後
    否認犯行，難認已有悔意，無從就其犯後態度為有利之認定
    ；惟念被告年僅21歲，且無前科，素行尚佳，有臺灣高等法
    院被告前案紀錄表（見本院卷第95頁）在卷可參；兼衡被告
    自陳現就讀大學，月收入新臺幣5,000元，經濟來源為家庭
    支持之家庭經濟狀況（見本院卷第106頁），暨被告之過失
    程度、檢察官、被告及告訴人就本件量刑之意見（見本院卷
    第67、105頁）等一切情狀，量處如主文所示之刑，併諭知
    易科罰金之折算標準，以示懲儆。
據上論斷，應依刑事訴訟法第299條第1項本文，刑法第284 條第
1 項前段、第62條前段、第41條第1 項前段，刑法施行法第1 條
之1 第1 項前段，判決如主文。
本案經檢察官林靖蓉提起公訴，檢察官洪清秀到庭執行職務。
中　　華　　民　　國　　110 　年　　12　　月　　15　　日
                  刑事第二庭  法  官  徐晶純
以上正本證明與原本無異。
如不服本判決應於收受送達後20日內向本院提出上訴書狀，並應
敘述具體理由；其未敘述上訴理由者，應於上訴期間屆滿後20日
內向本院補提理由書（均須按他造當事人之人數附繕本）。「切
勿逕送上級法院」。告訴人或被害人對於本判決如有不服，請書
具不服之理由狀，請求檢察官上訴者，其上訴期間之計算係以檢
察官收受判決正本之日期為準。
                              書記官  尹  瑋
中　　華　　民　　國　　110 　年　　12　　月　　15　　日
　　　　　　　　
附錄本案論罪科刑法條全文：
中華民國刑法第284條
因過失傷害人者，處 1 年以下有期徒刑、拘役或 10 萬元以下
罰金；致重傷者，處 3 年以下有期徒刑、拘役或 30 萬元以下
罰金。